臺中高等行政法院判決
                                      100年度簡字第112號
原      告　陳清濬
輔  佐  人　徐杏麒
被      告　勞工保險局
代　表　人　陳益民
訴訟代理人　吳怡瑩
          　羅明剛
上列當事人間因勞工保險爭議事件，原告不服行政院勞工委員會
中華民國100年5月6日勞訴字第1000006139號訴願決定，提起行
政訴訟。本院判決如下︰
　　主  文
原告之訴駁回。
訴訟費用由原告負擔。
    事實及理由
一、事實概要：臺南縣廚師業職業工會被保險人陳清濬即原告，
    以因左耳感音性聽障，檢據申請失能給付。案經被告審查，
    以其所患於民國（下同）95年至96年間症狀即已固定，當時
    失能程度已符合勞工保險失能給付標準附表第4-3項第10等
    級，惟原告遲至99年7月12日始提出申請，已逾2年請求權時
    效；又原告於99年7月3日診斷失能時，失能程度仍符合第4-
    3項第10等級，失能等級並未提高，乃以99年9月2日保給殘
    字第09960598400號函（下稱原處分）核定所請失能給付應
    不予給付。原告不服，向勞工保險監理委員會申請審議，經
    審議駁回後，遂提起訴願，遞遭駁回，復提起本件行政訴訟
    。
二、本件原告主張：
  (一)原告的工作是廚師，長時間廚房雜聲及抽風機下工作，日積
    月累造成左耳感音性聽障，因耳朵為成雙器官，聽力漸漸喪
    失往往不自覺形成，另一耳朵可代替代償，往往等發現時聽
    力有問題時，才會去醫院治療，原告於96年1月19日至茂元
    耳鼻喉科診所初診治療，但該診所沒有聽力檢查設備，其建
    議原告至教學醫院檢查治療，原告遂於98年6月20日至教學
    醫院級的光田綜合醫院檢查並治療，作聽力檢查已有左朵重
    聽現象，經多次積極治療，時好時壞，症狀起起伏伏，治療
    年餘均未改善，醫生方告知說左朵可能會聽不到，經醫院醫
    師治療終止於99年7月3日開立勞工保險失能診斷書，記載診
    斷永久失能日期為99年7月3日。原告向被告申請耳朵失能給
    付第10等級，惟被告竟用「推測法」，推測原告在95至96年
    間即症狀固定，逾2年請求權時效不給付原告。原告繳勞保
    費近24年，有身體障礙時申請勞保，被告卻以推測法拒賠。
  (二)被告用96年1月19日茂元耳鼻喉科診所之初診，即認定本人
    聽力喪失10餘年，當時失能程度即符合勞保失能給付第4-3
    項第10等級，有何根據?原告96年1月19日於茂元耳鼻喉科診
    所初診，該診所沒有聽力檢查之設備，未作任何聽力檢查，
    只記錄左耳重聽及耳鳴，建議原告往教學醫院作聽力檢查治
    療，原告遂於98年6月20日至有檢查設備的教學醫院(光田綜
    合醫院)求診治療。茂元診所沒有聽力檢查設備，被告如何
    依該診所之資料認定聽力喪失分貝?症狀為何?審核失能給付
    是否過於草率?若被告用「推測法」、「極可能」、「95至9
    6年間已固定」等理由拒絕給付，則勞保失能診斷書何用？
    請求權時效「起點」，請明確告訴原告為何日？另何日又為
    請求權的終點？被告可否告訴原告，95至96年間原告的喪失
    聽力分貝為多少?症狀為何？沒有檢查根據即用推測法?則原
    告請求權的起算始日是95至96年間的那一月?那一日?開始起
    算至幾年幾月幾日止，始為2年請求權時效完成?
　(三)查勞工保險條例第53條規定:「被保險人遭遇普通傷害或罹
    患普通疾病，經治療後，症狀固定，再行治療不能期待其治
    療效果，經保險人自設或特約醫院診斷為永久失能，並符合
    失能給付標準規定者……。」本件原告左耳感音性聽障為普
    通疾病，經茂耳鼻喉科診所及光田綜合醫院治療數十次，治
    療到99年7月3日由特約醫院醫師「診斷為永久失能」開具勞
    工保險失能診斷書，應符合勞工保險失能給付標準表規定之
    項目第4-3項第10等級失能給付。
  (四)按勞保條例第30條規定，領取保險給付之請求權，自得請領
    之日起，因二年間不行使而消滅，又所謂的「勞工保險失能
    給付請求權起始日」，勞工保險條例施行細則第69條己明文
    規定：「依本條例第五十三條或第五十四條規定請領失能給
    付者，以全民健康保險特約醫院或診所『診斷』為實際永久
    失能之當日為本條例第三十條所定得請領之日。」經查，原
    告98年6月20日開始治療，該全民健康保險特約醫院(光田綜
    合醫院)的醫生尚未診斷為永久殘廢，何來得請領之日起算
    ？原告於99年7月3日光田綜合醫院之診斷，始為實際失能之
    日，原告於99年7月12日向被告申請失能給付，於法並無不
    合，於99年7月3日為診斷永久失能日至99年7月12日申請日
    都在勞保條例第30條所規定的2年期間內，並未逾2年請求權
    時效。此勞工保險失能診斷書是被告設計專用的，被告不能
    設計一個診斷永久失能日期，卻又否認此診斷書。失能有分
    二類，一、器官切除，二、器官未切除的機能性障害，器官
    切除日即治療終止日，機能性障害以治療終止日，就應回歸
    法令規定，以勞工保險失能診斷書所載為準，不應由承辦人
    的推測法或主觀自行操從？
  (五)末查，原告依勞工保險條例第53條及勞工保險施行細則第69
    條規定，合法申請失能給付，依法並無不合，並未逾2年請
    求權時效，係被告認事用法有誤損及原告權益。原告繳交勞
　　保費的年資逾23年，從原告投保資料來看，聽力障害既非發
    生在加保前，且症狀也要有檢查設備及治療後確認，並經數
    十次積極治療後，並經特約醫院醫師開具失能診斷書，並載
    「診斷永久失能日期」為99年7月3日，依法請領期限為101
    年7月3日前，本人行使申請權利日期是99年7月12日提出申
    請，顯未逾期。為此，原告依據行政訴訟法第5條第2項規定
    提起課予義務訴訟，並聲明求為判決：
    1.原處分、爭議審議決定及訴願決定均撤銷。
    2.被告應作成給付原告新臺幣176,000元，並自民國99年7月
      22日起，按年息百分之五計算利息之失能給付行政處分。
    3.訴訟費用由被告負擔。
三、被告則以：
  (一)依照勞工保險條例第28條規定：「保險人為審核保險給付或
    勞工保險監理委員會為審議爭議案件認有必要者，得向被保
    險人、受益人、投保單位、各該醫院、診所或領有執業執照
    之醫師、助產士等要求提出報告，或調閱各該醫院、診所及
    投保單位之病歷、薪資帳冊、檢查化驗紀錄或放射線診斷攝
    影片（X光照片）及其他有關文件，被保險人、受益人、投
    保單位、各該醫院、診所及領有執業執照之醫師或助產士等
    均不得拒絕。」第30條規定：「領取保險給付之請求權，自
    得請領之日起，因2年間不行使而消滅。」第53條及第54條
    規定略以，被保險人因普通傷病或職業傷病，經治療後，症
    狀固定，再行治療仍不能期待其治療效果，經保險人自設或
    特約醫院診斷為永久失能，並符合失能給付標準規定者，得
    請領失能給付。第55條第3項規定：「前2項被保險人在保險
    有效期間原已局部失能，而未請領失能給付者，保險人應按
    其加重後之失能程度，依失能給付標準計算發給失能給付。
    但合計不得超過第1等級之給付標準。」又依勞工保險失能
    給付標準附表第4-3項規定：「一耳聽力平均閾值在90分貝
    以上者」為第10等級。
  (二)本件原告因左耳感音性聽障於99年7月12日（本局收文日期
    ）申請職業病失能給付，案經被告將所送光田綜合醫院99年
    7月3日出具之失能診斷書、聽力檢查報告、李綜合醫療社團
    法人苑裡李綜給醫院出具之勞工體格（健康）檢查記錄表、
    勞工保險職業病職歷報告書及調取光田綜合醫院相關病歷資
    料等，送請被告特約專科醫師提供醫理見解略以：「98年6
    月20日初診主訴左側聽障已4年，而98年6月20日當日之聽檢
    結果為左耳110分貝、右耳8分貝；左側聽力應在95至96年間
    即已固定達110分貝，此時已符合第4-3項第10等級。此已逾
    2年時效。」「其於99年診斷失能時，左耳為113分貝、右耳
    為12分貝，符合第4-3項第10等級。」據此，被告以原告所
    患於95至96年間即已症狀固定，當時失能程度符合勞工保險
    失能給付標準附表第4-3項第10等級，惟原告於99年7月12日
    提出申請時已逾2年請求權時效；又原告於99年7月3日診斷
    失能時之失能程度仍符合同表第4-3項第10等級，因失能等
    級並未提高，於99年9月2日以保給殘字第09960598400號函
    核定不予給付。原告不服被告之核定，申請審議，被告為妥
    慎處理，調取茂元耳鼻喉科診所及李綜合醫療社團法人苑裡
    李綜合醫院之相關病歷資料，併全案再送請被告特約專科醫
    師提供之醫理見解略以︰「(1)茂元耳鼻喉科96年1月19日初
    診病歷記錄︰左側聽力喪失已10餘年。(2)苗栗苑裡李綜合
    醫院之體檢報告（97年8月5日及98年8月1日）聽檢報告不可
    信。原因︰98年6月20日之聽檢報告（沙鹿光田醫院所做）
    左側110分貝、右側8分貝，但李綜合醫院之報告98年8月1日
    竟記錄2耳聽力正常，而97年8月5日僅記錄左耳聽力微受損
    ，因此體檢報告可信度不佳。(3)因此，左側聽障極可能已
    存在多年，應已逾2年時間。」復經勞工保險監理委員會審
    定略以，經該會特約專科醫師審查表示，依茂元耳鼻喉科診
    所96年1月19日初診及相關病歷資料審查，原告左側聽力喪
    失已10餘年，當時失能程度即已符合勞工保險失能給付標準
    附表第4-3項第10等級，又原告於99年7月3日診斷失能時，
    失能程度仍符合同附表第4-3項第10等級。綜上，認被告否
    准所請失能給付之原核定，尚無不當，申請審議應予駁回，
    於100年1月26日以99保監審字第3968號審定書審定在案。
　　原告仍不服，向行政院勞工委員會，提起訴願，亦經該會於
    100年5月6日以勞訴字第1000006139號訴願決定書駁回在案
    。
  (三)原告雖主張於96年1月19日於茂元耳鼻喉科診所初診，98年6
    月20日至光田綜合醫院檢查並治療，聽力檢查已有左耳重聽
    現象，經多次積極治療，經醫院醫師開具失能診斷書，並載
    診斷永久失能日期為99年7月3日，99年7月12日提出申請，
    顯未逾期云云。惟查，案經被告及勞工保險監理委員會之特
    約專科醫師審查，意見如前述，咸認原告所患於95至96年間
    即已症狀固定，當時失能程度符合勞工保險失能給付標準附
    表第4-3項第10等級，惟原告於99年7月12日提出申請時已逾
    2年請求權時效；又原告於99年7月3日診斷失能時之失能程
    度仍符合同表第4-3項第10等級，失能等級並未提高，則被
    告依前揭規定，否准所請失能給付，應無不當。另依照勞工
    保險條例第53條及第54條規定略以，被保險人因普通傷病或
    職業傷病，經治療後，症狀固定，再行治療仍不能期待其治
    療效果，經保險人自設或特約醫院診斷為永久失能，並符合
    失能給付標準規定者，得請領失能給付。故而被保險人之身
    體障害如經治療，其狀態符合「症狀固定，再行治療仍不能
    期待其治療效果」時，即應被認定為永久失能。次按「領取
    保險給付之請求權，自得請領之日起，因2年間不行使而消
    滅。」勞工保險條例第30條定有明文，故有關保險給付請求
    權時效之計算，應自請求權人可行使其權利時起算。又該條
    所謂「得請領之日」依同條例施行細則第69條規定，依本條
    例第53條或第54條規定請領失能給付者，以全民健保特約醫
    院或診所診斷為實際永久失能之當日為勞保條例第30條所定
    得請領之日，非以其所附失能診斷書記載之治療終止診斷失
    能日期為認定之唯一依據，亦即應以醫師視被保險人之傷病
    、治療療程及失能狀況，經診斷為實際永久失能之日。故而
    被保險人之身體障害如經治療，其狀態符合前述規定時，即
    應被認定為永久失能。至於被保險人個人主觀之期望及醫師
    基於醫學倫理所作治療上之努力，倘若未能使該失能狀態有
    所變更，則仍應以客觀上可判斷永久失能狀態之時為準，而
    不應以醫師基於醫學倫理所作治療上努力之最後時點為準，
    故原告所患於95至96年間雖未經全民健康保險特約醫院或診
    所出具失能診斷書，惟所患於當時症狀已固定，再行治療不
    能期待治療效果，事實上已達永久失能，被告自得審酌相關
    病歷、檢查報告，及特約專科醫師提供之專業意見等，核定
    原告所患是否符合勞工保險失能給付標準附表規定。又查失
    能症狀程度常涉醫理專業，依行政院衛生署89年3月17日衛
    署醫字第89013119號書函說明3：「診斷書之內容，係由醫
    師依病人病情或依該病人之病歷據實填載，……至於該診斷
    書所載之病情，是否符合殘障給付標準，係由該殘障給付主
    管機關逕依權責認定。」綜上，本件依所送失能診斷書及調
    取相關病歷資料，送請特約醫師審查提供醫理見解，係借助
    專業醫師判讀相關文件，提供專業意見，被告據特約專科醫
    師審查提供之醫理見解，綜合審酌加以核定，應無不當。原
    告之訴為無理由等語，資為抗辯。並聲明求為判決駁回原告
    之訴。
四、兩造之爭點：勞工保險條例第30條所定請求權時效之起算日
    ，是否僅限以「失能診斷書所載日」為準，被告否准原告失
    能給付申請是否適法？經查：
  (一)按「保險人為審核保險給付或勞工保險監理委員會為審議爭
    議案件認有必要者，得向被保險人、受益人、投保單位、各
    該醫院、診所或領有執業執照之醫師、助產士等要求提出報
    告，或調閱各該醫院、診所及投保單位之病歷、薪資帳冊、
    檢查化驗紀錄或放射線診斷攝影片（X光照片）及其他有關
    文件，被保險人、受益人、投保單位、各該醫院、診所及領
    有執業執照之醫師或助產士等均不得拒絕。」、「領取保險
    給付之請求權，自得請領之日起，因2年間不行使而消滅。
    」、「被保險人遭遇普通傷害或罹患普通疾病，經治療後，
    症狀固定，再行治療仍不能期待其治療效果，經保險人自設
    或特約醫院診斷為永久失能，並符合失能給付標準規定者，
    得按其平均月投保薪資，依規定之給付標準，請領失能補助
    費。」、「被保險人遭遇職業傷害或罹患職業病，經治療後
    ，症狀固定，再行治療仍不能期待其治療效果，經保險人自
    設或特約醫院診斷為永久失能，並符合失能給付標準規定發
    給一次金者，得按其平均月投保薪資，依規定之給付標準，
    增給百分之五十，請領失能補償費。」、「前2項被保險人
    在保險有效期間原已局部失能，而未請領失能給付者，保險
    人應按其加重後之失能程度，依失能給付標準計算發給失能
    給付。但合計不得超過第1等級之給付標準。」勞工保險條
    例第28條、第30條、第53條第1項、第54條第1項、第55條第
    3項分別定有明文。又依勞工保險失能給付標準附表第4-3項
    規定：「一耳聽力平均閾值在90分貝以上者」為第10等級。
  (二)本件原告因左耳感音性聽障於99年7月12日向被告申請職業
    病失能給付，被告乃將原告所送光田綜合醫院99年7月3日出
    具之失能診斷書、聽力檢查報告、李綜合醫療社團法人苑裡
    李綜給醫院出具之勞工體格（健康）檢查記錄表、勞工保險
    職業病職歷報告書及調取光田綜合醫院相關病歷資料等，送
    請被告特約專科醫師提供醫理見解略以：「98年6月20日初
    診主訴左側聽障已4年，而98年6月20日當日之聽檢結果為左
    耳110分貝、右耳8分貝；左側聽力應在95至96年間即已固定
    達110分貝，此時已符合第4-3項第10等級。此已逾2年時效
    。」、「其於99年診斷失能時，左耳為113分貝、右耳為12
    分貝，符合第4-3項第10等級。」被告因認原告所患於95至
    96年間即已症狀固定，當時失能程度已符合勞工保險失能給
    付標準附表第4-3項第10等級，原告至99年7月12日始提出申
    請，已逾2年請求權時效；又原告於99年7月3日診斷失能時
    之失能程度仍符合同表第4-3項第10等級，因失能等級並未
    提高，乃於99年9月2日以保給殘字第09960598400號函核定
    不予給付等情，分別有茂元耳鼻喉科診所、光田綜合醫院99
    年7月3日出具之失能診斷書、聽力檢查報告、李綜合醫療社
    團法人苑裡李綜給醫院出具之勞工體格（健康）檢查記錄表
    、勞工保險職業病職歷報告書及調取光田綜合醫院相關病歷
    資料、勞工給付申請書、被告特約醫師審查意見表等附卷可
    稽，堪信為真實。
  (三)原告雖主張茂元耳鼻喉科診所初診，該診所並未作聽力檢查
    ，勞保局以推測法推翻失能診斷書診斷永久失能日期，有違
    勞工保險條例施行細則第69條之規定，實不能維持云云。
  (四)經查原告所提茂元耳鼻喉科診所99年9月13日所出具之診斷
    證明書「醫師囑言」欄固載「曾建議往教學醫院聽力檢查」
    （見本院卷第13頁），而該診所之病歷亦無聽力檢查之記載
    ，再參以該診所之說明（見原處分卷第22頁），固得推論出
    該診所於96年1月19日診治時，未施聽力檢查，但亦難遽指
    病歷上所載「左側聽力喪失已10年」為醫師誤聽所致。其次
    勞工保險條例施行細則第69條第1項固規定「依本條例第53
    條或第54條規定請領失能給付者，以全民健康保險特約醫院
    或診所診斷為實際永久失能之當日為本條例第30條所定得請
    求之日。」惟依勞工保險條例第56條第1項規定「保險人於
    審核失能給付，認有複檢必要時，得另行指定醫院或醫師複
    檢，…」而複檢方式並未以直接檢查被保險人之身體為限。
    參以行政程序法第36條及第41條第1項分別定有：「行政機
    關應依職權調查證據，不受當事人主張之拘束，對當事人有
    利及不利事項一律注意。」、「行政機關得選定適當之人為
    鑑定。」本件被告係勞工保險之保險人，於當事人向其提出
    勞工保險各項給付申請時，被告於行政程序，即有上揭依職
    權調查證據之義務，且於遇有醫理上之諸疑義時，得以具有
    專業知識之第三人即專科醫師，於行政程序中陳述關於特別
    法規或醫學上之意見，以為鑑定。是被告於行政程序中將有
    待進一步調查之案件，請其特約專科醫師陳述醫學上之意見
    ，以提供醫理見解，借助其專業意見，作為審核給付之參考
    ，於法並無不合。否則，被告之審查豈非形同具文？不能以
    此遽指有違勞工保險條例施行細則第69條之規定。
  (五)本件被告於接到原告申請後，即另指定被告編號第9號「特
    約審查醫師」複檢，其審查（複檢）意見為「98、6、20初
    診主訴左側聽障已4年，而98、6、20當日之聽檢結果為左11
    0分貝，右8分貝；左側聽力應在95-96年間即已固定達110分
    貝，此時已符合4-3項第十級。此已逾2年時效。」（見原處
    分卷第5頁），被告乃據以認定原告所患於95至96年間即已
    症狀固定，當時失能程度符合勞工保險失能給付標準附表第
    4-3項第10等級，惟原告於99年7月12日提出申請時已逾2年
    請求權時效；又原告於99年7月3日診斷失能時之失能程度仍
    符合同表第4-3項第10等級，因失能等級並未提高，於99年9
    月2日以保給殘字第09960598400號函核定不予給付，即難指
    違誤。參以被告於原告申請審議後，被告為妥慎處理，調取
    茂元耳鼻喉科診所及李綜合醫療社團法人苑裡李綜合醫院之
    相關病歷資料，併全案再送請被告特約專科醫師提供之醫理
    見解略以︰「(1)茂元耳鼻喉科96年1月19日初診病歷記錄︰
    左側聽力喪失已10餘年。(2)苗栗苑裡李綜合醫院之體檢報
    告（97年8月5日及98年8月1日）聽檢報告不可信。原因︰98
    年6月20日之聽檢報告（沙鹿光田醫院所做）左側110分貝、
    右側8分貝，但李綜合醫院之報告98年8月1日竟記錄2耳聽力
    正常，而97年8月5日僅記錄左耳聽力微受損，因此體檢報告
    可信度不佳。(3)因此，左側聽障極可能已存在多年，應已
    逾2年時間。」（見原處分卷第4頁），益見被告之審核決定
    無誤。原告指被告偏信不利原告之資料，以推測之詞作決定
    ，尚有誤會。
  (六)原告雖質疑該複檢之醫師是否確具醫師資格？被告未能明確
    指出原告究在何日失能云云。惟查被告所指定複檢之醫師，
    於其審查意見欄上均蓋有「勞工保險局特約審查醫師章（章
    上顯示代號編號）」（見原處分卷第5、4頁），足供核對，
    且參以勞工保險局組織條例第11條第2項規定，被告得視業
    務需要聘用兼任醫師12人至20人。則被告之承辦人員，既有
    局聘兼任醫師可供複檢提供專業審查意見，何必自尋麻煩，
    另找不具醫師資格者，提供非專業之審查意見？況被告亦提
    供該代號審查醫師資料供本院核對，確係具耳鼻喉科專業醫
    師資格無訛。原告質疑審查醫師資格，尚非可取。而被告依
    一般作業程序送請指定聘任之兼任醫師提出審查意見，再參
    考相關資料，據以作成原處分，亦無違平等原則可言。本件
    原告於99年7月12日始提出申請勞工保險失能給付申請書（
    見原處分卷第1頁），則該合法之兩年期間應為97年7月12日
    至99年7月12日，即其失能期間應在該期間內，而被告依指
    定醫師審查意見認原告失能時間應發生於95年至96年間即已
    固定，雖未明確認係何日，但既謂95年至96年間，最晚不晚
    於96年12月31日，則依該日計算，其兩年請求權時效期間，
    為自97年1月1日至98年12月31日止，但原告遲至99年7月12
    日始向被告提出申請書，自已逾請求時效期間。就原告請求
    失能給付而論，被告駁回其申請，祇要能證明原告請求時已
    逾時效即為已足，即能確實證明何時日已告失能，而能據以
    計算其時效之期間，雖未明確認定係在何年何月何日所失能
    ，尚難指其有違規定。
  (七)綜上所述，原告之主張均無可採。被告否准原告失能給付之
    請求，核無違誤，勞工保險監理委員會駁回審議之申請，訴
    願予以維持，亦無不合。原告訴請：1.原處分、爭議審議決
    定及訴願決定均撤銷。2.被告應作成給付原告新臺幣176,00
    0元，並自民國99年7月22日起，按年息百分之五計算利息之
    失能給付行政處分。核無理由，應予駁回。本件事證已臻明
    確，兩造其餘主張及舉證，於結論並無影響，爰不予一一論
    列，又本件為簡易案件，爰不經言詞辯論逕為判決。
五、據上論結，本件原告之訴為無理由，依行政訴訟法第236條
    、第233條第1項、第98條第1項前段，判決如主文。
中　　華　　民　　國　　100　 年　  9 　 月　　27 　　日
                臺中高等行政法院第二庭
                                法  官  王  茂  修
以上正本證明與原本無異。
如不服本判決，應於判決送達後20日內，以本訴訟事件所涉及之
法律見解具有原則性者，始得向本院提出上訴狀並表明上訴理由
，經最高行政法院許可，否則不得上訴；如於本判決宣示後送達
前提起上訴者，應於判決送達後20日內補提上訴理由書（均應依
對造人數提出繕本）。
中　　華　　民　　國　　100　 年　  9 　 月　　27 　　日
                                書記官  蔡  逸  媚